【裁判字號】    97,聲,3268
【裁判日期】    971028
【裁判案由】    聲請易科罰金
【裁判全文】
臺灣高等法院刑事裁定                  97年度聲字第3268號
聲  請  人
即  受刑人  甲○○
上列聲請人因受刑人違反毒品危害防制條例案件，聲請定其易科
罰金折算標準（本院97年度聲字第525號），本院裁定如下：
    主  文
聲請駁回。
    理  由
一、聲請意旨略以：受刑人甲○○於96年易字第727號毒品案於
    民國（下同）96年6月25日判決確定4月（聲請狀誤載為2月
    ），如易科罰金以新台幣（下同）1,000元折算一日；受刑
    人於96年11月15日繳納罰金61,000元，台北地檢96年度執字
    第4087號（已執畢）；又受刑人於96年度上訴字第4478號毒
    品案判決確定日期於97年1月22日；該案於96年度訴字第764
    號刑事判決應執行5月刑期，如易科罰金以1000元折算一日
    ；請重新更裁97年聲字第525號所裁定7月刑期，更裁為5月
    以便受刑人甲○○准予易科罰金云云。
二、經查：
  (一)本件聲請人因施用第二級毒品，經台灣台北地方法院於96年
    5月14日以96年度易字第727號判處有期徒刑4月，如易科罰
    金，以1000元折算一日，並於96年6月25日判決確定在案。
    又因施用第一、二級毒品，經台灣台北地方法院於96年7月
    27日以96年度訴字第764號分別判處有期徒刑8月及4月，因
    本案符合中華民國96年罪犯減刑條例之規定，而分別減為有
    期徒刑4月及2月，並定應執行有期徒刑5月，如易科罰金，
    以1000元折算一日；再經本院於96年12月18日以96年度上訴
    字第4478號判決駁回聲請人之上訴而確定在案。嗣因上開數
    罪併罰有二裁判以上，而由台灣高等法院檢察署檢察官聲請
    定其應執行之刑，由本院於97年2月29日以97年度聲字第525
    號裁定將聲請人上開三罪所處之刑，定應執行有期徒刑7月
    ；其後，受刑人逾期提起抗告，經本院於97年8月15日裁定
    抗告駁回確定；有台灣台北地方法院96年度易字第727號、
    第764號、本院96年度上訴字第447號判決、本院97年度聲字
    第525號裁定在卷可稽。
  (二)按裁判確定前犯數罪者，併合處罰之。又數罪併罰，有二裁
    判以上者，依刑法第51條之規定，定其應執行之刑。刑法第
    50條、第53條分別定有明文。被告犯應併合處罰之數罪，經
    法院以判決或裁定定其數罪之應執行刑確定者，該數罪是否
    執行完畢，均係以所定之應執行刑全部執行完畢為斷。其在
    定應執行刑之前已先執行之有期徒刑之罪，因嗣後與他罪合
    併定應執行刑，而由檢察官換發執行指揮書執行應執行刑，
    其前已執行之有期徒刑部分，僅應予扣除，該罪宣告之刑不
    能認為已執行完畢。亦即若僅數罪中之一罪所宣告之刑執行
    完畢，而數罪合併所定應執行之刑尚未執行完畢，應認為執
    行未畢（最高法院93年台非字第298號裁定意旨、78年度第
    二次刑事庭會議決議意旨參照）。本件聲請人甲○○以渠所
    犯數罪，其中台灣台北地方法院96年易字第727號判決4月，
    得易科罰金部分，已於96年11月15日繳納罰金61,000元（台
    灣台北地方法院檢察署96年度執字第4087號），因認此部分
    業已執行完畢。故聲請重新更裁97年聲字第525號所裁定7月
    刑期更裁為5月以便聲請人准予易科罰金云云。惟查，聲請
    人所犯上開數罪，僅其中一罪所宣告之刑執行完畢，而數罪
    合併所定應執行之刑尚未執行完畢，故依上開規定，仍應認
    為其執行尚未完畢。至於聲請人已執行部分自不能重複執行
    ，應由檢察官於指揮執行時扣除之，此與定應執行之刑之裁
    定無涉，受刑人聲請意旨所稱，顯係誤會。
  (三)又，刑法第41條規定：「犯最重本刑為五年以下有期徒刑以
    下之刑之罪，而受六個月以下有期徒刑或拘役之宣告者，得
    以新臺幣一千元、二千元或三千元折算一日，易科罰金。但
    確因不執行所宣告之刑，難收矯正之效，或難以維持法秩序
    者，不在此限。前項規定於數罪併罰，其應執行之刑未逾六
    月者，亦適用之。」；是數罪併罰案件，苟其應執行之刑已
    逾6個月者，即不應准許易科罰金，此觀諸95年7月1日修正
    公布之該條文修法理由「三90年1月10日公布修正之第二項
    ，係為配合司法院大法官釋字第366號解釋，而增訂之規定
    。... 第一項所謂受6個月以下有期徒刑或拘役之『宣告』
    ，基於易科罰金應否採行，專屬刑罰之執行技術問題，應指
    最終應執行之刑之宣告而言，而非指學理所謂『宣告刑』。
    數罪併罰之各罪，雖均合於第1項之要件，惟因其最終應執
    行之刑之宣告，已逾6個月者，其所應執行之自由刑，既非
    短期自由刑，自無採用易科罰金之轉向處分之理由。... 爰
    刪除本項之規定... 」等語至明。本件聲請人所犯前開數罪
    ，其犯罪時間均在95年7月1日刑法修正公布施行之後，其判
    決經合併定執行刑之結果已逾有期徒刑6月，揆諸前揭說明
    ，即不得准予易科罰金。
三、綜上等情，本案受刑人甲○○所犯施用第一級毒品等三罪，
    既經裁定應執行有期徒刑7月，依修正後刑法第41條規定，
    本不得為易科罰金之諭知。是受刑人甲○○請求本院裁定易
    科罰金之折算標準，依諸上開說明核無理由，應予駁回。
據上論斷，應依刑事訴訟法第220條裁定如主文。
中    華    民    國    97    年    10    月    28    日
                  刑事第十庭    審判長法  官 楊炳禎
                                      法  官 朱光仁
                                      法  官 陳博志
以上正本證明與原本無異。
如不服本裁定，應於收受送達後五日內向本院提出抗告狀。
                                      書記官 陳嘉文
中    華    民    國    97    年    10    月    29    日


司法院資訊處製作；財團法人民間司法改革基金會備份。
